臺灣高等法院民事判決
109年度上易字第521號
上  訴  人  英屬維京群島商永德福汽車股份有限公司台灣分公
            司      
法定代理人  柏明希  
訴訟代理人  田振慶律師
複  代理人  官昱丞律師
訴訟代理人  邱瑞元律師
            張揚律師  
被  上訴人  中聯通運有限公司

法定代理人  林綠娟  
訴訟代理人  王子睿  
上列當事人間請求損害賠償事件，上訴人對於民國109年3月4日
臺灣臺北地方法院108年度訴字第368號第一審判決提起上訴，本
院於民國109年10月13日言詞辯論終結，判決如下：
    主      文
原判決關於命上訴人給付逾新臺幣陸拾肆萬玖仟貳佰肆拾玖元本
息，暨訴訟費用之裁判(除確定部分外)均廢棄。
上開廢棄部分，被上訴人在第一審之訴及假執行之聲請均駁回。
其餘上訴駁回。
第一審(除確定部分外)、第二審訴訟費用由被上訴人負擔百分之
五十五，餘由上訴人負擔。
    事實及理由
壹、程序方面
一、按在第二審為訴之變更或追加，非經他造同意，不得為之，
    但減縮應受判決事項之聲明者，不在此限，民事訴訟法第44
    6條第1項、第255條第1項第3款分別定有明文。查，本件被
    上訴人原審請求上訴人應給付新臺幣（下同）136萬0,708元
    本息（見原審卷一第17頁），後於本院減縮拖吊費為1萬7,5
    00元，請求給付金額為134萬8,208元（見本院卷第364、464
    頁），上訴人對於減縮聲明部分程序上無意見（見本院卷第
    364、464頁），核係減縮應受判決事項之聲明，依前揭說明
    ，應予准許。 
二、次按當事人不得提出新攻擊或防禦方法。但對於在第一審已
    提出之攻擊或防禦方法為補充者，不在此限，民事訴訟法第
    447條第1 項第3 款定有明文。上訴人於本院提出上證三之
    華夏科技大學智慧車輛系鑑定報告書（見本院卷第147-153
    頁），被上訴人反對其提出新防禦方法（見本院卷第365頁
    ），由於上訴人公司於原審已主張原法院囑託鑑定之明志科
    技大學機械系車輛組鑑定報告不可採（見原審卷一第389-39
    3頁），核係補充原審防禦方法，依前揭規定，應予准許。
貳、實體方面
一、被上訴人本訴主張及反訴答辯：
　㈠兩造於民國105年9月30日簽署保養合約書（下稱系爭合約）
    ，約定由被上訴人委託上訴人保養Scania車輛。詎訴外人即
    被上訴人職員張耀德於107年5月20日，駕駛被上訴人所有之
    車牌號碼000-0000號遊覽車（下稱系爭車輛），行經國道三
    號高速公路龍潭交流道附近時，發生拋錨故障事件（下稱系
    爭故障事件）迄至107年9月10日始修繕完成。系爭故障事件
    係因上訴人未依約履行保養項目，致被上訴人受有134萬8,2
    08元損害（道路救援費用1萬7,500元、維修費用37萬1,620
    元、107年6-8月最低營業損失95萬9,088元）。爰擇一依民
    法第227條第1項適用同法第226條第1項或同法第227條第2項
    規定，請求上訴人給付126萬7,239元，及自起訴狀繕本送達
    翌日起至清償日止，按週年利率百分之5計算之利息。（未
    繫屬本院者，不予贅述）
　㈡系爭車輛確曾於107年9月17、9月18日、10月16日更換拆卸及
    安裝減速器、碟式剎車來令片更換及曲軸密封環各4萬3,855
    元、1萬0,456元、3萬9,158元，共9萬3,469元，然前揭費用
    係上訴人就系爭故障事件未修繕完成之費用，被上訴人毋庸
    給付等語，資為抗辯。
二、上訴人本訴答辯及反訴主張：
　㈠系爭故障事件發生時，技師已對冷卻水箱進行相關測試，並
    未發現外觀上有洩漏之情，鑑定機關明志科技大學所出具之
    鑑定報告（下稱系爭鑑定報告）並未說明水箱蓋橡膠墊圈何
    時龜裂破損及認定破損之依據；系爭車輛維修工單顯示均由
    駕駛張耀德送檢，期間並未表示有任何需長期添加冷卻水之
    情，如有冷卻水過低儀表燈亦會顯示，系爭鑑定報告卻未說
    明何須長期添加冷卻水？且未說明何以有長期漏水致引擎內
    部進行燃燒之依據？又系爭故障事件發生時，張耀德未依上
    訴人技師指示熄火，反而繼續行駛至關西休息站，亦有造成
    損害之擴大；另被上訴人主張之拖吊費用係拖吊至非上訴人
    之維修廠，上訴人僅須負擔拖吊至上訴人廠區之拖吊費；又
    被上訴人未舉證證明系爭車輛拖延3個月未修復係可歸責上
    訴人事由所致，所生之營業損失即與上訴人無涉；縱使有需
    賠償之金額，上訴人亦提出更換拆卸及安裝減速器、碟式剎
    車來令片更換及曲軸密封環各4萬3,855元、1萬0,456元、3
    萬9,158元，共9萬3,469元予以抵銷等語置辯。
　㈡被上訴人未給付107年9月17日拆卸及安裝減速器4萬3,855元
    、同年9月18日碟式剎車來令片更換費用1萬0,456元，及同
    年10月16日更換曲密封環費用3萬9,158元，共9萬3,469元。
    爰依系爭合約第3條第3項約定、民法第490條規定，請求被
    上訴人給付9萬3,469元，及自反訴起訴狀繕本送達翌日起至
    清償日止，按週年利率百分之5計算之利息。
三、原審就被上訴人之本訴請求，核准全部，惟因抵銷有理由，
    判決上訴人一部敗訴即命上訴人應給付被上訴人126萬7,239
    元本息；就上訴人之反訴請求，判決上訴人敗訴，上訴人不
    服提起上訴。
　㈠本訴部分聲明
　⒈原判決關於本訴不利於上訴人部分廢棄。
　⒉上廢棄部分，被上訴人在第一審之訴及假執行之聲請均駁回
    。
　㈡反訴部分聲明
　⒈原判決關於反訴部分廢棄。
　⒉被上訴人應給付上訴人9萬3,469元，及自反訴起訴狀繕本送
    達翌日起至清償日止，按週年利率百分之5計算利息。
　被上訴人答辯聲明：上訴駁回。
　（惟上訴人不服抵銷部分，並以反訴請求，均屬上訴範圍）
四、兩造不爭執事項（見本院卷第184、315、367頁）
　㈠兩造於105年9月30日簽署系爭合約，約定由被上訴人委託上
    訴人代為保養被上訴人scania車輛，保養範圍為「S小保養
    、M中保養、L大保養、X保養、O空氣芯子、O風扇皮帶、A輪
    軸保養（不含軸承更換）」等服務項目。
  ㈡系爭車輛於107年5月20日行經國道三號龍潭交流道附近故障
    無法行駛。
  ㈢系爭車輛於105年11月16日、106年2月6日、4月10日、5月24
    日、7月10日、9月4日、10月30日、12月11日、12月13日、1
    07年2月13日、4月7日、5月15日有在上訴人處維修保養紀錄
    （原審卷一第203-301頁）。
五、本院之判斷
　  兩造均同意簡化本件爭點項目（見本院卷第185、465頁），
    茲分述如下：
　㈠被上訴人主張擇一依民法第227條第1項適用同法第226條第1
    項或同法第227條第2項規定，請求上訴人賠償126萬7,239元
    本息，是否有據？
  ⒈按因可歸責於債務人之事由，致為不完全給付者，債權人得
    依關於或給付不能之規定行使其權利；因可歸責於債務人之
    事由，致給付不能者，債權人得請求賠償損害，民法第227
    條第1項、第226條第1項分別定有明文。亦即債務人所為之
    給付有瑕疵，而此項瑕疵如不能補正，或縱經補正，與債務
    本旨已不相符者，債權人始得依民法第226條或第232條規定
    ，請求債務人賠償損害；倘該不完全之給付可能補正者，債
    權人僅得請求補正，並依民法第231條第1項規定，請求賠償
    補正前所受之損害（最高法院103年度台上字第2631號、101
    年度台上字第496號民事判決意旨參照）。
　⑴查：
　①依系爭合約之約定，上訴人保養系爭車輛範圍為「S小保養、
    M中保養、L大保養、X保養、O空氣芯子、O風扇皮帶、A輪軸
    保養（不含軸承更換）」等服務項目（見不爭執事項㈠）。
　②系爭車輛於107年5月20日行經國道三號龍潭交流道附近故障
    無法行駛（見不爭執事項㈡），及系爭車輛107年5月20日收
    費明細單記載「駕駛電聯報修：於鶯歌高速公路上行駛中引
    擎水溫過高」（見原審卷一第303頁）；維修工單記載「冷
    卻系統溫度高」、「吐白煙」，客戶簽名「張耀德」（見原
    審卷一第307頁），核與證人即系爭車輛駕駛張耀德於本院
    審理時證稱：原審卷一第303頁為伊與上訴人技師之對話，
    同卷第307頁是伊簽名等語（見本院卷第286-287頁）相符。
　③證人即上訴人職員彭及潭於本院審理時證稱：伊在公司擔任
    領班，負責派工。水箱保養流程為要目視水管、外觀有無漏
    水，還有液位管，測量水箱精、濃度，確保水箱精可以防鏽
    ；系爭車輛保養檢核表中「冷卻系統：檢查液位高度」是一
    般正常會有液位管，我們會開水箱蓋去抽取副水箱的水來測
    量水箱精，在師傅當下檢查發現水精(即水箱精)是非原廠水
    箱精，有向伊反應確認不是使用原廠水箱精，所以當下沒有
    測量水箱精濃度。若是使用原廠水精，此欄位會記載水箱精
    濃度等語（見本院卷第292-293頁）
　④承上可知，系爭車輛委託保養之範圍包含引擎室、冷卻水、
    水箱系統等，而系爭車輛於系爭故障事故發生時，確實因行
    進間引擎水溫過高而無法駕駛。
　⑵次查：
　①本件經原審委由明志科技大學機械系車輛組進行鑑定，該系
    車輛組作成系爭鑑定報告，鑑定結論及鑑定事項與回覆㈠略
    以：「總結：本車之汽缸及水箱蓋相關組件經各項鑑定後，
    應可確定：●主要原因為:水箱蓋橡膠墊圈龜裂(破損)，並於
    進廠保養時未能妥善檢查與故障排除所致。無法將冷卻水完
    整的儲存於引擎的水道管路及散熱水箱內，及蓄積(建立)壓
    力值導致冷卻水較易產生沸騰，沸騰後的氣泡形成非常高溫
    度的氣態和衝擊壓力，再於長期的衝擊汽缸外側之金屬本體
    ，導致形成氣穴及鏽蝕進而腐蝕造成嚴重之鏽穿孔，致使冷
    卻水異常性的流注入氣缸內，形成引擎之嚴重損壞；●次要
    原因為:冷卻水之水箱精濃度添加量較為原廠標準值低所致(
    百分比值)，會影響到冷卻水的沸點，因此容易產生沸騰之
    情形。●本車於原廠連續保養達12次，且未能明確查修出漏
    水之原因，亦會造成駕駛人員於出車安全檢查時，需長期添
    加適量冷卻水（或水箱精），而造成此項保養檢查較難符合
    原廠之規範（駕駛人員無具配有水箱精濃度檢驗儀器（設備
    ），僅能採目視檢查其顏色之方法，易導致濃度不足之情形
    ）。故本鑑定案為此兩項原因所衍生之損壞情形」（見原審
    卷一第363、367頁）。
　②證人即系爭鑑定報告鑑定人黃道易於本院審理時證稱：系爭
    故障事故當天伊沒有在現場，我們是依原審交付卷附所有資
    料及車輛零件實體，並至現場拍照去作研析。一般車輛引擎
    溫度會過高，大多由於冷卻水不足或散熱風扇散熱不足所導
    致，依照系爭車輛進場時間、維修紀錄，自鑑定報告即原審
    卷第357頁記載共達12次之定期保養，其檢核表皆有註記水
    精濃度不足之情形，就一般水箱水按照原廠之修護手冊皆需
    進行調配，達到其標準之濃度比例值，如濃度比例過低時容
    易產生溫度過高或潤滑不良之情形，因此當引擎內之冷卻水
    濃度比例過低，容易造成冷卻水於100多度時即產生沸騰，
    產生氣泡，而撞擊引擎內部組件造成腐蝕。柴油引擎之燃燒
    為壓縮點火式非為汽油引擎火星塞點火式，因此其燃燒過程
    非有電化學之形成，故電化學所產生之腐蝕較為不可能。原
    審送檢時水箱精有符合JISK 2234規範之認證(原審卷一第36
    5頁)，因此認為水箱精未添加原廠水箱精並不影響本件事故
    之原因，而是在於水箱精的濃度有無符合原廠標準，水箱精
    濃度之測量為原廠所進行之檢查項目需配合相關檢測儀器進
    行，非一般駕駛者所能進行檢視之項目，而非原廠水箱精之
    使用應是針對保固期內之車輛進入原廠進行保養時所需符合
    保固要求所訂定之工作要項，上訴人在維修檢核表上記載有
    幾次水箱精濃度過低，應該要作測漏、引擎之檢測，如引擎
    本體會有洩漏水箱水之情形，則需再進行水箱蓋之洩漏測試
    ，本件之事故主因為水箱蓋洩漏所造成，因此才會提出保養
    之瑕疵。如以保養紀錄表來看，汽缸損害的情形應該是在被
    上訴人接手後損害情況比例比較大等語（見本院卷第294-30
    0頁）。
　③承上，證人黃道易擔任明志科技大學機械系車輛組副教授十
    七年，專業是機械車輛，從事車輛相關業務鑑定迄今已12年
    （見本院卷第294頁），具有相當之專業知識及能力，且依
    據卷內所附之資料及車輛零件實體，已具有專業之判斷、實
    際測量之參數、科學之論證，顯已相當客觀公正，堪認系爭
    鑑定結果應屬可採。是依系爭鑑定報告可知該故障事件之主
    要原因為系爭車輛之水箱蓋橡膠墊圈龜裂(破損)，並於進廠
    保養時未能妥善檢查與故障排除所致，次要原因為冷卻水之
    水箱精濃度添加量較為原廠標準值低(百分比值)，且係因上
    訴人保養12次中未能明確查修出漏水之原因所致，亦即可歸
    責於上訴人於履行系爭合約給付時所生之瑕疵。
　⑶上訴人雖抗辯系爭故障事件因被上訴人未使用原廠水箱精、
    鑑定人有所偏頗、橡膠圈蓋何時破損、冷卻水何時洩漏等均
    未說明而不可採云云。然查：
　①系爭鑑定報告已說明系爭車輛保養過程自行添加台塑水箱精
    ，因台塑水箱精符合JIS K2234等規範之認證，因此應無任
    何足以影響本引擎異常之可能性（見原審卷一第25頁），及
    證人黃道易上開證述未添加原廠水箱精並不影響本件事故之
    原因，而是在於水箱精的濃度有無符合原廠標準，且於保養
    過程中需由儀器檢測等語（見本院卷第297頁），以及維修
    紀錄中於105年11月16日、106年4月10日、12月11日均標示
    非原廠水精（即水箱精)，並有量測水精濃度（見原審卷一
    第203、213、215、221、267頁），另於106年7月10日、9月
    4日、10月30日、107年2月13日、4月7日、5月16日則標示非
    原廠水精，卻未量測水精濃度（見原審卷一第241-266、277
    -301頁），顯見使用非原廠水箱精仍得測量是否符合原廠規
    範之濃度，且使用非原廠水箱精並非導致系爭故障事件之發
    生，而係上訴人明知系爭車輛使用非原廠水箱精，卻未於每
    次保養過程中確認水箱精濃度是否符合原廠規範，進而得發
    現有無發生側漏，並進行檢測水箱蓋所致。
　②上訴人雖稱鑑定人黃道易有所偏頗，然僅提出其擔任被上訴
    人所提台灣汽車修理工業同業公會之鑑定人，而黃道易既具
    有機械車輛之專業，且從事多年鑑定業務，為其他鑑定機關
    之鑑定人亦為常情，尚難遽以其受其他機關之鑑定而認其有
    所偏頗；又系爭車輛橡膠圈何時破損、冷卻水何時洩漏部分
    ，業據證人黃道易證稱：如以保養紀錄表來看，汽缸損害的
    情形應該是在被上訴人接手後損害情況比例比較大等語（見
    本院卷第296頁），自無上訴人所稱有所偏頗或未予以說明
    之情。
　⑷證人張耀德雖於本院審理時證稱：系爭車輛出車前會檢查機
    油及水箱，沒有添加冷卻水需要等語（見本院卷第286頁）
    ，然此部分業據證人黃道易證稱：如依駕駛表示無需長期添
    加冷卻水情形，可能是副水箱之水位有在上、下限之範圍內
    ，駕駛可能認為還在下限範圍，所以不用添加等語（見本院
    卷第299頁），是縱使證人張耀德確實未添加冷卻水，亦可
    能因冷卻水未低於下限而認無庸添加，尚不至影響系爭鑑定
    報告之可信性。
　⑸從而，系爭故障事件確實因可歸責於上訴人事由而給付有瑕
    疵，且該瑕疵因不能補正，是被上訴人主張依民法第227條
    第1項適用民法第226條第1項規定，請求上訴人負損害賠償
    責任，即屬有據。
　⒉本件損害賠償之金額為82萬5,242元，分述如下：
　⑴道路救援拖吊費用1萬7,500元，業據被上訴人提出收據為憑
    ，其上記載系爭車輛車號、拖吊地點為關西拖回、廠內拖至
    台中永德福（見本院卷第371頁），堪認被上訴人確實因系
    爭故障事件支出前揭費用；上訴人雖抗辯拖至保養廠部分非
    本件損害，然此部分確實為系爭車輛故障所生之必要費用，
    上訴人所辯，不足為取。
　⑵系爭車輛維修費用37萬1,620元為兩造所不爭執（見原審卷二
    第59頁）。
　⑶營業損失部分
　①系爭車輛於107年5月28日拖吊至上訴人台中廠（見本院卷第1
    83、371頁），並於同年9月6日開始維修，至同年9月10日修
    繕完成交車予被上訴人，為兩造所不爭執（見本院卷第183
    、367頁），是系爭車輛既因兩造間對於故障原因、損壞原
    因、零件來源有所爭執，而無法維修，審酌系爭故障事件係
    因可歸責於上訴人之事由，於前揭期間內無法使用係爭車輛
    ，此部分營業損失仍應由上訴人賠償。
　②審酌被上訴人於107年1-2月遊覽車輛數為28台、4月之後遊覽
    車輛數則為31台，107年營業收入約5,378萬元（每月營業收
    入約5378÷12＝448萬1,666元，元以下四捨五入)、營業成本
    約為3,900萬元（每月營業成本約3900萬元÷12月＝325萬元)
    、其他費用約為1199萬元（每月負擔費用約1199萬÷12月＝99
    萬9,166元)，有107年度損益及稅額計算表、車輛總表可憑
    （見本院卷第239、491頁)，則107年5月起每月每台車之營
    業成本約為10萬4,839元（計算式：325萬÷31＝10萬4,839元)
    ，107年5月起每月每台車之其他費用約為3萬2,231元（計算
    式：99萬9,166元÷31＝3萬2,231元)，107年每月之淨利則約
    為7,500元-8,304元間【計算式：（448萬1,666元-325萬元-
    99萬9,166元）÷28＝8,304元或（448萬1,666元-325萬元-99
    萬9,166元）÷31＝7,500元】，再參以106年5-10月間之營業
    收入較之同年度其他月份營業收入為高（見本院卷第479-48
    9頁），堪認系爭車輛於107年6月1日至107年8月間以每月淨
    利8,304元計算為適當，故107年6-8月間之營業損失為所受
    之損害41萬1,210元【計算式：（營業成本10萬4,839元×3）
    ＋（其他費用3萬2,231元×3）＝41萬1,210元】加計所失之利
    益為2萬4,912元(計算式：8,304元×3月＝2萬4,912元)，共43
    萬6,122元（計算式：41萬1,210元＋2萬4,912元＝43萬6,122
    元）。
　⑷綜上，被上訴人得請求82萬5,242元（計算式：1萬7,500元＋3
    7萬1,620元＋43萬6,122元＝82萬5,242元）
　⒊按損害之發生或擴大，被害人與有過失者，法院得減輕賠償
    金額，或免除之。民法第217條第1項定有明文，上訴人抗辯
    本件因駕駛未依上訴人技師所指示而與有過失一節。查：
　⑴證人張耀德於本院審理時證稱：原審卷第303頁上記載技師稱
    請司機停駛並熄火避免擴大損壞，待我方前往道路救援，為
    伊與技師對話；原審卷一第307頁上記載車輛在鶯歌時喊救
    車，當時有提醒司機勿發動，等待救援，但車上有客人，須
    致關西休息站換車，其上為伊簽名，簽名時已有上開記載等
    語（見本院卷第287頁），可知上訴人之技師確實於系爭故
    障事件發生時，已通知張耀德停車以免擴大損壞。
　⑵證人黃道易於本院審理時證稱：因為目前依相關鑑定時之引
    擎內部組件損壞情形可知悉其汽缸體已明顯銹蝕並穿孔，因
    此其冷卻水皆會大量進入引擎內進行燃燒，而造成冷卻水大
    量蒸發，亦如駕駛所說添加20幾罐礦泉水後滿水位後仍持續
    行駛之情形，然其冷卻水會於引擎發動時逐漸再流入引擎內
    部燒失，因此駕駛者無法於引擎外部或水管處檢視出有異常
    漏水之情形。沒有照技師方式處理會有些微影響，因為在內
    部無法看出來實際上之狀況等語（見本院卷第296頁），足
    認駕駛張耀德未依上訴人技師指示熄火停車確實對於造成損
    害擴大，與有過失，但程度些微，是本院審酌後認被上訴人
    應負擔之過失比例為百分之10，據此計算被上訴人應負擔之
    金額為8萬2,524元（計算式：82萬5,242元×10%＝8萬2,524元
    )。
　⒋另按二人互負債務，而其給付種類相同，並均屆清償期者，
    各得以其債務，與他方之債務，互為抵銷，民法第334條第1
    項前段亦有明文。查，上訴人抗辯依系爭合約第3條第3項約
    定，被上訴人應給付9萬3,469元予以抵銷一節，被上訴人雖
    不爭執尚未給付前揭金額（見原審卷一第424頁、本院卷第3
    64頁），然主張前揭款項為系爭故障事件未修繕完成所致，
    惟未就此有利事實舉證以實其說，難認為真實，是上訴人此
    部分抵銷之抗辯，洵屬有據。
　⒌從而，被上訴人依民法第227條第1項適用同法第226條第1項
    規定，請求上訴人給付64萬9,249元（計算式：82萬5,242元
    －8萬2,524元－9萬3,469元＝64萬9,249元)，即屬有據。
　⒍本院既已認本件有民法第227條第1項規定之適用，自無庸審
    酌同條第2項規定，附此敘明。
　㈡上訴人主張依系爭合約第3條第3項、民法第490條規定，請求
    被上訴人給付9萬3469元本息，是否有據？
　  承上，反訴部分之請求業據上訴人於本訴部分為抵銷抗辯（
    見本院卷第464頁)，而依民法第335條第1項規定，其與被上
    訴人間就此部分相互間債之關係，溯及最初得為抵銷時，按
    照抵銷數額而消滅，是上訴人依系爭合約第3條第3項、民法
    第490條規定，請求被上訴人給付9萬3469元本息，洵屬無據
    。
六、綜上所述，被上訴人依民法第227條第1項適用同法第226條
    第1項規定，請求上訴人給付64萬9,249元，及自起訴狀繕本
    送達翌日即107年9月21日起（見原審卷一第95頁)至清償日
    止日止，按週年利率百分之5計算之利息部分，於法有據，
    應予准許；逾此部分之請求，於法無據，應予駁回；上訴人
    依系爭合約第3條第3項、民法第490條規定，反訴請求被上
    訴人給付9萬3,469元本息部分，於法無據，亦應駁回。原審
    就本訴超過上開應予准許部分，為上訴人敗訴之判決，自有
    未洽，上訴意旨指摘原判決此部分不當，求予廢棄改判，為
    有理由，爰由本院廢棄改判如主文第二項所示。至於本訴上
    開應准許及反訴部分，原審為上訴人敗訴之判決，並無不合
    。上訴人仍執陳詞，指摘原判決此部分不當，求予廢棄改判
    ，為無理由，應駁回其上訴。
七、本件事證已臻明確，上訴人聲請傳喚華夏科技大學智慧車輛
    系林百福教授，證明系爭鑑定報告不可採信一節（見本院卷
    第347-348頁），核無必要。兩造其餘之攻擊或防禦方法及
    所用之證據，經本院斟酌後，認為均不足以影響本判決之結
    果，爰不逐一論列，附此敘明。
八、據上論結，本件上訴為一部有理由、一部無理由，依民事訴
    訟法第450條、第449條第1項、第79條，判決如主文。
中　　華　　民　　國　　109 　年　　10　　月　　27　　日
                  民事第二十庭  
                      審判長法　官  周祖民
　　　　　　　　　　　  　  法　官  馬傲霜
　　　　　　　　　　　  　  法　官  林玉蕙
正本係照原本作成。
不得上訴。
中　　華　　民　　國　　109 　年　　10　　月　　27　　日

                            書記官  鄭淑昀